# 求助陈版：被投资公司VIE架构调整涉及账务处理

提问人：xuancaojisi 时间：2017-10-31 16:41:51
A公司的全资子公司B于 2016 年投资了C公司，无董监高，无重大影响，因此作为可供出售金融资产核算； 2017 年，C公司谋划在美国上市，因此搭建了VIE架构，即最终实际控制方变为开曼公司D，C公司的国内股东成为名义股东，B公司对应的权益需转至国外，同时由于B公司已在国内投资时完成了出资，在权益转让国外时，无需再次出资，但为了显示在国外架构中已出资，因此采用的实际方法如下：B公司在国内作为名义股东，不收回已出资金额；A公司香港子公司E于 2017 年 5 月成为D的优先股股东，股权比例与国内名义股东一致，需要出资的美元金额为 16 年B公司出资C公司的金额按本年股权协议签订日汇率折算成对应的美元金额，E公司签订协议时，认缴了该股权，并未实际出资； 2017 年 8 月，D公司通过分红决议，向E公司分红需要出资的美元金额，E公司于同月将该笔分红款作为出资款完成了对D公司的出资； 问题：B已成为C的名义股东，已无实际股东权益，账面的可供出售金融资产是否需要进行核销或减值，如作为处置股权核算，则对方科目是什么，且E公司取得的美元分红款与 16 年的B公司之间存在出资款存在汇兑差异，该差异如何处理；E作为D的优先股股东，其取得的分红，实质上只是股权主体变换，并未产生收益，其取得的分红能否作为投资收益处理？网上其他观点为同一控制下权益转换，B减少可供，挂资本公积负数，汇兑损益做投资损失，E做可供，增加资本公积，但未找到该做法的会计准则依据。

回答人：chenyiwei
我理解，B公司事实上已经将其原先在C中享有的权益让渡给了同一控制下的关联方E公司，因此核销原先的可供出售金融资产，借记资本公积（权益性交易，对同一集团内的分配），相应地E公司在确认对D公司的投资时，贷记资本公积。这两者之间的差额根据B、E的本位币不同，作为汇兑损益或者外币报表折算差额处理。 同样，对D向E的分红，E也不能确认投资收益，由于此前D对E的长期股权投资已经确认，故E确认为对D的其他应付款，后续形式上缴纳出资时冲减该其他应付款。

提问人：siyangxiaocai 时间：2017-11-09 09:22:24
@chenyiwei 对于楼主的问题及陈老师的解答，我查阅了相关会计准则及讲解，未有明确的条文适用两家子公司的权益性交易，即通过资本公积进行核算，此外，该资本公积属于资本溢价还是其他资本公积，烦请陈老师释疑。

回答人：chenyiwei
同受一方控制的两家子公司之间的权益*易也适用。资本公积的明细科目为资本溢价。